臺灣高等法院刑事判決　　　　　　　　 94年度上易字第413號
上　訴　人　臺灣桃園地方法院檢察署檢察官
被　　　告　甲○○原名劉興龍
上列上訴人因被告妨害公務案件，不服臺灣桃園地方法院93年度
易字第788號，中華民國94年 1月6日第一審判決（起訴案號：臺
灣桃園地方法院檢察署93年度偵緝字第 160號），提起上訴，本
院判決如下：
    主  文
上訴駁回。
    理  由
一、本案經本院審理結果，認第一審判決以不能證明被告甲○○
    犯有妨害公務罪，而為無罪之諭知，經核並無違誤，應予維
    持，並引用第一審判決書記載之證據及理由（如附件）。
二、公訴人上訴意旨以：
（一）證人即員警林世昌於原審審理時證稱：車子被砸（指警車
      後窗）的那一剎那，我回頭看到急迴轉的機車（指被告騎
      乘之機車）不到 1公尺。證人即員警黃如淵亦於原審證稱
      ：聽到警車後窗玻璃被砸破掉，我馬上轉頭看，就看到被
      告已經掉頭要走了，被告當時在我所乘的警車正左後角位
      置，距離約 1個車身。依證人林世昌、黃如淵於原審所證
      ， 2人見到被告時，被告在警車左後方之距離顯然甚近。
      惟被告於原審供稱：我距離警車約有5、6至10公尺的距離
      。此顯與證人林世昌、黃如淵證述情節不符，而證人林世
      昌、黃如淵與被告素不相識，當無甘負罪責誣指被告有本
      件犯行之可能，被告所述，顯非無疑。
（二）原審以被告曾因酒後駕車遭警查獲，本案再次因酒後騎乘
      機車見到警車心慌而掉頭走避等語，而認被告所供尚屬合
      理。然被告遭查獲前，林世昌、黃如淵並未執行取締酒駕
      勤務，且警車係因行駛至桃園市○○街與樹仁三街口時遇
      紅燈而停於建新街口，係第 1輛車，警車後方尚有其他汽
      、機車之事實，業據證人黃如淵於原審證述綦詳，足見案
      發當時警車顯然無法直接後退。況被告於原審供稱：警車
      的警示燈有亮，當天晚上可以看的蠻遠的，約可從我在法
      庭內受審時所站的位置看到外面的樹（按該距離至少有25
      公尺以上）等語。但當公訴人詰問為何於7、8公尺前才見
      到警車，被告竟答稱：我每次都是這樣，以前我被抓也曾
      有這樣之情形等語。依被告所述，被告既可見到遠距之警
      示燈，何以直至7、8公尺前始見到警車？顯與常情有違。
      且被告亦坦承：見到警車時並未見得警員站在車外等語，
      可認被告當時應知警車係在等待綠燈亮起後行進，根本不
      可能實施酒測勤務，被告應明知案發當時員警不可能知悉
      警車後方有飲用酒類而騎乘機車者。
（三）被告於本件案發前因酒後駕車遭警查獲，嗣經法院判決者
      僅有 1次之事實，有卷附臺灣桃園地方法院檢察署刑案資
      料查註紀錄表在卷可稽。而依被告於原審審理時供稱：遭
      警查獲酒後駕車被移送法院共有 3次等語，顯與卷附資料
      不符。再依上開刑案資料查註紀錄表可知，被告前科累累
      ，反可認定被告對警方有高度不滿之可能性。參以證人黃
      如淵證稱：被告騎乘機車逃離現場時，尚有大聲叫囂等情
      ，顯見被告確有本件妨害公務犯行，自不得僅以現場扣得
      之磚塊無法驗出被告指紋，員警急於追緝被告不及詢問現
      場證人而逕認被告犯行無法證明。原審未審酌上情，顯有
      違誤等語。
三、惟查：證人即警員黃如淵、林世昌於原審均證稱係於警車玻
    璃破碎後，始轉頭向後看去，並未親見被告持磚塊砸車；且
    警車之後並有多台機車間隔。則警車後方既有多台機車間隔
    ，警員復未親眼見及被告砸車，該等警車後方眾多機車騎士
    均有可能係砸毀警車玻璃之人。況扣案磚塊經內政部警政署
    刑事警察局鑑驗結果，亦未有發現指紋，自無證據證明被告
    即為砸車之人。雖被告於警車被砸之際，即將機車掉頭逃逸
    ，固啟人疑竇。然被告當日確有酒後駕車，經警檢測酒測值
    達呼氣酒精濃度每公升 0．66毫克，且被告於92年間另因酒
    後駕車，經原審法院判處拘役40日。則被告既曾因酒後駕車
    遭警移送法辦，當日又於酒後騎乘機車返家，突見前方停有
    警車，縱當時警車係等候紅燈，亦得於通過路口後，再進行
    臨檢。被告自可能因一時心慌，而掉頭離開，以避風險。自
    不得僅以被告將機車折返，即認被告有持磚塊砸毀警車玻璃
    之行為，公訴人所舉證據，顯不足為被告有罪之認定，自應
    為無罪之諭知，業據原判決詳載理由依據。公訴人上訴，猶
    以證人林世昌、黃如淵於原審證稱：警車玻璃破裂時，被告
    機車與警車距離甚近，中間另有其他汽、機車相隔；且當時
    警車係等候紅燈，被告應知警員不可能執行酒測勤務，被告
    竟掉頭逃離現場等情，指稱被告有本件妨害公務犯行，委無
    可採。再依卷附被告全國前案紀錄表所示，被告固僅於92年
    間，因酒後駕車，經原審法院判處拘役40日，惟此既足以認
    定被告曾因酒後駕車，遭警取締；案發當日又因酒後騎乘機
    車返家，見前有警車，因恐警員執行酒測，乃掉頭離去。原
    審採信被告另有 2次單純酒後違規駕車（未合於刑法之公共
    危險罪），雖無被告刑事案件前科表足以佐證，亦無礙於認
    定事實之正確性。又公訴人另以被告前科累累，證人黃如淵
    並證稱：被告騎乘機車逃離現場時，尚有大聲叫囂，對警方
    顯有高度不滿等情，亦不能推定被告於見警車時即會動手砸
    車。足見公訴人上訴，猶指被告犯罪，為無理由，應予駁回
    。
據上論斷，應依刑事訴訟法第368條、第373條，判決如主文。
本案經檢察官沈明彥到庭執行職務。
中　　華　　民　　國　　94　　年　　4 　　月　　21　　日
　　　　　　　　　刑事第十一庭審判長法  官　陳祐輔
                                    法  官  楊炳禎
                                    法  官  陳國文
以上正本證明與原本無異。
不得上訴。
                                    書記官  蔡棟樑
中　　華　　民　　國　　94　　年　　4 　　月　　21　　日
附件：
臺灣桃園地方法院刑事判決　　　　　　　93年度易字第788號
    公　訴　人　臺灣桃園地方法院檢察署
　　被　　　告　甲○○（原名劉興龍）
　　　　　　　　　　　　男　32歲（民國○○年○月○日生）
　　　　　　　　　　　　身分證統一編號：Ｚ000000000號
　　　　　　　　　　　　住桃園縣平鎮市○○路十七巷八號
                        居台北縣蘆洲市○○街七十四巷五號
                          六樓
上列被告因妨害公務案件，經檢察官聲請簡易判決處刑（九十三
年度偵緝字第一六０號），本院改依通常程序審理，判決如下：
    主  文
甲○○無罪。
    理  由
一、公訴意旨略以：劉興龍於民國九十二年三月十三日，在桃園
    縣桃園市○○路橋旁工地與朋友飲酒後，酒後騎乘機車沿桃
    園市○○街往桃園市區方向行駛 (公共危險部分另經本院判
    決確定)。 嗣於同日二十時三十分許，劉興龍騎乘上開機車
    ，行經桃園市○○街、樹仁三街口時，見其機車前方有桃園
    縣政府警察局桃園分局編號二一一號巡邏車在該處停等紅燈
    ，竟持磚塊砸破巡邏車後擋風玻璃後，迅即騎乘機車掉頭往
    桃園縣八德市○○路方向逃逸。嗣於同日二十時三十七分許
    ，為警在八德市○○街七號前查獲。因認被告涉有刑法第一
    百三十五條第一項之妨害公務罪嫌。
二、訊據被告劉興龍固坦承於右揭時、地有騎機車於警車之後，
    警車後掉頭逃逸情事，然堅決否認有妨害公務犯行，辯稱：
    伊因之前酒後駕車遭取締多次，當日有飲酒，看到警車就怕
    了，直覺想要跑，我距警車約七、八公尺，警車後面還有很
    多機車，我沒有持磚塊砸車之行為，也不知道有人砸警車等
    語。查本件檢察官認被告嫌疑重大，係以：右揭事實業經警
    員黃如淵、林世昌指述甚詳，且有照片三張、磚頭一塊扣案
    可證。且當時警車係停等紅燈，並非執行路檢勤務，苟非被
    告砸車，何以警員發現車輛被砸，僅被告調頭逃走？惟查：
(一)證人即警員黃如淵、林世昌二人於本院審理中，經隔離訊問
    ，證人林世昌證稱：警車後面有很多機車，但是沒有注意到
    有無汽車，被告機車距警車不到一公尺，我們看後視鏡，發
    現有一輛機車急回轉，我們就駕車去追他等語；證人黃如淵
    則證稱：被告與警車約一個車身的距離，中間還有幾部機車
    ，聽到玻璃破掉，我就馬上轉頭看，就看到被告已經掉頭要
    走了等語 (以上參本院九十三年九月三十日審判筆錄)。 二
    位證人均係於玻璃破碎之後始轉頭，並未親見被告持磚塊砸
    車，且二人就被告機車與警車之距離，供述不一，其中證人
    黃如淵之證述與被告供述警車後面還有很多機車乙節，核屬
    相符。堪信警車與被告機車並非貼近，中間尚有多台機車間
    隔。警車後方既有多台機車間隔，證人又未親眼目睹被告砸
    車，則後面眾多機車騎士均有嫌疑。而機車掉頭原因不一，
    尚不得因僅被告機車掉頭，遽指係被告砸車。嗣本院將扣案
    磚塊送請內政部刑事警察局鑑驗，復稱：經以氰丙烯酸酯化
    驗後，未發現指紋。亦有該局九十三年七月十六日刑紋字第
    09301409 53 號函乙紙在卷可稽，無從證明被告有持磚塊砸
    車之行為。
(二)被告當日確係酒後開車，其為警逮獲後經警檢測，酒測值達
    呼氣酒精濃度每公升0 ．66毫克，有酒測單、舉發通知單各
    乙紙在卷可憑。又被告九十二年間另因酒後駕車，經本院判
    處拘役四十日確定，亦有被告全國前案紀錄表在卷可稽，足
    認被告確實經常酒後駕車被罰。被告自承因酒後駕車被告紅
    單三、四次，雖因刑法第一百八十五條之三係八十八年四月
    二十一日始增訂，之前之取締紀錄，未能顯現於全國前案紀
    錄表上，但以被告九十二年間即二度酒後駕車被移送之情形
    觀之，所辯尚可採信。則被告因多次酒後駕車遭取締，於酒
    後騎機車返家，遽見前方有警車時，一時心慌，掉頭就走，
    以避風險，非無可能。雖警車當時係停待紅燈，然通過紅燈
    後，也不無可能於前方路邊停下，執行攔檢勤務，被告所辯
    ，尚屬合理。
(三)按被告未經審判證明有罪確定前，推定其為無罪。犯罪事實
    應依證據認定之，無證據不得認定犯罪事實，刑事訴訟法第
    一百五十四條定有明文。又犯罪事實所憑之證據，雖不以直
    接證據為限，間接證據亦包括在內，然而無論直接證據或間
    接證據，其為訴訟上之證明，必須於通常之人均不致有所懷
    疑，得確信其為真實之程度者，始得據之為被告有罪之認定
    ，最高法院八十二年台上字第六五九六號著有判例)。 本件
    被告於警車被砸之際，將機車掉頭逃逸，固豈人疑竇，然被
    告當日確係酒後駕車，也有多次酒後遭取締經驗，見警車在
    前而想掉頭轉入巷內迴避，乃本能反應。且被告之機車與警
    車之間，尚有多輛機車橫互其間，每位機車騎士都有嫌疑，
    警員亦未親見被告砸車，被告自警詢、偵查中至本院審理中
    均堅詞否認，態度堅定從容，本院綜合所有事證，認本件無
    法確信係被告所為，此外，復查無其他積極證據足認被告有
    妨害公務之行為，不能證明其犯行，自應為無罪之諭知。
三、據上論斷，應依刑事訴訟法第四百五十二條、第四百五十一
    條之一第四項但書第三款、三百零一條第一項，判決如主文
    。
本案經檢察官崔秉君到庭執行職務。
中　　華　　民　　國　　93　　年　　1 　　月　　6 　　日
                  臺灣桃園地方法院刑事第四庭
                    審判長法  官  陳世宗
                          法  官  柯姿佐
                          法  官  蘇昭蓉
以上正本證明與原本無異。
如不服本判決，應於判決送達後10日內向本院提出上訴狀 (應附
繕本)， 上訴於臺灣高等法院。
                          書記官  沈秀珍
中　　華　　民　　國　　94　　年　　1 　　月　　6 　　日
